【裁判字號】    99,訴,203
【裁判日期】    990312
【裁判案由】    違反毒品危害防制條例
【裁判全文】
臺灣彰化地方法院刑事判決               99年度訴字第203號
公  訴  人  臺灣彰化地方法院檢察署檢察官
被      告  甲○○
上列被告因違反毒品危害防制條例案件，經檢察官提起公訴（98
年度毒偵字第2453號），本院依簡式審判程序判決如下：
    主  文
甲○○施用第一級毒品，累犯，處有期徒刑玖月，扣案之第一級
毒品海洛因壹包（驗餘淨重零點貳陸肆公克）沒收銷燬之；又施
用第二級毒品，累犯，處有期徒刑伍月，扣案之第二級毒品甲基
安非他命壹包（驗餘淨重壹點陸肆肆公克）沒收銷燬之及吸食器
壹組沒收。應執行有期徒刑壹拾壹月，扣案之第一級毒品海洛因
壹包（驗餘淨重零點貳陸肆公克）、第二級毒品甲基安非他命壹
包（驗餘淨重壹點陸肆肆公克）沒收銷燬之及吸食器壹組沒收。
    事  實
一、甲○○前於民國94年間因施用毒品案件，經依本院94年毒聲
    字第923號裁定送入觀察勒戒處所觀察勒戒，經評定認無繼
    續施用毒品傾向後，於95年1月27日釋放，並由臺灣彰化地
    方法院檢察署檢察官以94年度毒偵字第5349、5366號為不起
    訴處分確定，復於95年間因施用毒品等案件，分別經本院以
    95年度訴字第1801號判決判處有期徒刑7月確定，後經本院
    以96聲減字第35號減刑為有期徒刑3月15日；及經臺灣高等
    法院臺中分院以96年度上訴字第1569號判決判處有期徒刑7
    月、7月，應執行有期徒刑10月確定，後經該院以96年度聲
    減字第3201號裁定各減刑為有期徒刑3月15日、3月15日，並
    定應執行刑為有期徒刑8月確定；96年間因施用毒品案件經
    本院以96年度訴字第1778號判決判處有期徒刑10月，減為有
    期徒刑5月確定，與前開應執行刑接續執行後，於97年9 月
    21日縮刑期滿執行完畢。詎猶不知悔改，竟基於施用第一級
    毒品海洛因之犯意，先於98年11月4日上午8時許，在其住處
    內以將第一級毒品海洛因摻水稀釋，再以注射針筒注射身體
    血管之方式，施用第一級毒品海洛因1次；復基於施用第二
    級毒品甲基安非他命之犯意，於同日上午8時10分許，在其
    住處內以將第二級毒品甲基安非他命置入玻璃球，點火燒烤
    吸食之方式，施用第二級毒品甲基安非他命1次。嗣於98 年
    11月4日下午2時30分許，為警持本署檢察官強制到場採驗尿
    液許可書，在彰化縣埤頭鄉○○村○○路313巷15號前盤查
    ，當場扣得其所有之第一級毒品海洛因1小包（驗餘淨重
    0.264公克）以及第二級毒品甲基安非他命1小包（驗餘淨重
    1.644公克）與玻璃吸食器1組，並採集其尿液送驗，結果呈
    第一級毒品海洛因及第二級毒品甲基安非他命陽性反應，而
    悉上情。
二、案經彰化縣警察局北斗分局報告臺灣彰化地方法院檢察署檢
    察官偵查起訴。
    理   由
一、本案被告所犯係死刑、無期徒刑、最輕本刑為3年以上有期
    徒刑以外之罪，其於準備程序就前揭被訴事實為有罪之陳述
    ，經受命法官告知簡式審判程序之旨，並聽取其與公訴人之
    意見後，本院認無不得或不宜改依簡式審判程序進行之處，
    爰依刑事訴訟法第273條之1第1項、第284條之1，裁定本案
    由受命法官獨任進行簡式審判程序，合先敘明。二、上開犯
    罪事實，業據被告於警詢、偵查時及本院行準備程序與審理
    中，坦承不諱，且被告獲案後，為警採集之尿液，經送詮昕
    科技股份有限公司檢驗結果，安非他命、甲基安非他命、可
    待因及嗎啡均呈陽性反應，此有彰化縣警察局北斗分局委託
    檢驗尿液代號與真實姓名對照認證單及詮昕科技股份有限公
    司出具之濫用藥物尿液檢驗報告各1紙在卷可稽，復有第一
    級毒品海洛因1包、第二級毒品甲基安非他命1包及吸食器1
    組扣案可佐，而該扣案之毒品經送鑑定後，分別檢出第一級
    毒品海洛因及第二級毒品甲基安非他命乙節，此有行政院衛
    生署草屯療養院草療鑑字第0981100129號、0000000000號鑑
    定書各1紙足憑，足徵被告之任意性自白與事實相符，可以
    採信。其確有施用第一級毒品及第二級毒品之犯行，足以認
    定。三、按施用第一、二級毒品為犯罪行為，毒品危害防制
    條例第10條定有處罰明文。故施用第一、二級毒品者，依前
    揭規定本應科以刑罰，惟基於刑事政策，對合於一定條件之
    施用者，則依同條例第20條、第23條之規定，施以觀察、勒
    戒或強制戒治之保安處分。又毒品危害防制條例於92年7月9
    日修正公布，自93年1月9日施行。其中第20條、第23條將施
    用毒品之刑事處遇程序，區分為「初犯」及「5年內再犯」
    、「5年後再犯」。依其立法理由之說明：「初犯」，經觀
    察、勒戒或強制戒治後，應為不起訴處分或不付審理之裁定
    ；經觀察、勒戒或強制戒治執行完畢釋放後，「5年內再犯
    」者，因其再犯率甚高，原實施之觀察、勒戒及強制戒治既
    已無法收其實效，爰依法追訴或裁定交付審理。至於經觀察
    、勒戒或強制戒治執行完畢釋放後，「5年後再犯」者，前
    所實施之觀察、勒戒或強制戒治已足以遮斷其施用毒品之毒
    癮，為期自新及協助其斷除毒癮，仍適用「初犯」規定，先
    經觀察、勒戒或強制戒治之程序。從而依修正後之規定，僅
    限於「初犯」及「5年後再犯」二種情形，始應先經觀察、
    勒戒或強制戒治程序。倘被告於5年內已再犯，經依法追訴
    處罰，縱其第3次（或第3次以上）再度施用毒品之時間，在
    初犯經觀察、勒戒或強制戒治執行完畢釋放5年以後，已不
    合於「5年後再犯」之規定，且因已於「5年內再犯」，顯見
    其再犯率甚高，原實施觀察、勒戒或強制戒治，已無法收其
    實效，即應依該條例第10條處罰（參照最高法院97年度第5
    次刑事庭會議決議）。查被告前於94年間因施用毒品案件，
    經依本院94年毒聲字第923號裁定送入觀察勒戒處所觀察勒
    戒，經評定認無繼續施用毒品傾向後，於95年1月27日釋放
    ，並由臺灣彰化地方法院檢察署檢察官以94年度毒偵字第
    5349、5366號為不起訴處分確定，復於95年間因施用毒品等
    案件，分別經本院以95年度訴字第1801號判決判處有期徒刑
    7月確定，後經本院以96聲減字第35號減刑為有期徒刑3月15
    日；及經臺灣高等法院臺中分院以96年度上訴字第1569號判
    決判處有期徒刑7月、7月，應執行有期徒刑10月確定，後經
    該院以96年度聲減字第3201號裁定各減刑為有期徒刑3月15
    日、3月15日，並定應執行刑為有期徒刑8月確定；96年間因
    施用毒品案件經本院以96年度訴字第1778號判決判處有期徒
    刑10月，減為有期徒刑5月確定，與前開應執行刑接續執行
    後，於97年9月21日縮刑期滿執行完畢等情，有臺灣高等法
    院被告前案紀錄表及臺灣彰化地方法院檢察署刑案資料查註
    紀錄表各1份在卷可參，是本件應予依法論科。四、查海洛
    因、甲基安非他命分別係毒品危害防制條例第2條第2項第1
    款、第2款所稱之第一級、第二級毒品，依法均不得持有、
    施用。故核被告所為，係犯毒品危害防制條例第10條第1項
    之施用第一級毒品罪及同條第2項之施用第二級毒品罪。被
    告為施用毒品海洛因、甲基安非他命而持有之低度行為，各
    為其施用之高度行為所吸收，均不另論罪。被告所犯上開施
    用第一級毒品及施用第二級毒品2罪間，犯意各別，行為互
    殊，應予分論併罰。又被告前因施用毒品等案件，分別經本
    院以95年度訴字第1801號判決判處有期徒刑7月確定，後經
    本院以96聲減字第35號減刑為有期徒刑3月15日；及經臺灣
    高等法院臺中分院以96年度上訴字第1569號判決判處有期徒
    刑7月、7月，應執行有期徒刑10月確定，後經該院以96年度
    聲減字第3201號裁定各減刑為有期徒刑3月15日、3月15日，
    並定應執行刑為有期徒刑8月確定；96年間因施用毒品案件
    經本院以96年度訴字第1778號判決判處有期徒刑10月，減為
    有期徒刑5月確定，與前開應執行刑接續執行後，於97年9
    月21日縮刑期滿執行完畢等情，有臺灣彰化地方法院檢察署
    刑案資料查註紀錄表、臺灣高等法院被告前案紀錄表各1份
    在卷可考，其於5年以內故意再犯本件有期徒刑以上之2罪，
    均為累犯，應各依刑法第47條第1項之規定加重其刑。爰審
    酌被告曾因施用毒品經觀察勒戒及刑之執行後，猶未能深切
    體認毒品危害己身之鉅，及早謀求脫離毒害之道，反而伺機
    再犯，未見有何收斂、警惕之意，無視於毒品對於自身健康
    之戕害及國家對於杜絕毒品犯罪之禁令，自有使其接受相當
    時期監禁以敦化性情之必要，惟念及被告犯後尚能坦承犯行
    ，且施用毒品固戕害個人健康至深，然就他人權益之侵害仍
    屬有限，及其犯罪之動機、目的、手段、智識程度等一切情
    狀，分別量處如主文所示之刑，並定其應執行之刑，以示懲
    儆。扣案之第一級毒品海洛因1包（驗餘淨重0.264公克）公
    克及第二級毒品甲基安非他命1包（驗餘淨重1.644公克），
    各係毒品危害防制條例第2條第2項第1款、2款所定之第一、
    二級毒品，皆為違禁物，應均依同條例第18條第1項前段之
    規定，沒收銷燬之；另扣案之吸食器1組，係被告所有，且
    已供其施用毒品甲基安非他命所用之物，故依法予以宣告沒
    收。
據上論斷，應依刑事訴訟法第273條之1第1項、第299條第1項前
段，毒品危害防制條例第10條第1項、第2項、第18條第1項前段
，刑法第11條前段、第47條第1項、第51條第5款、第38條第1項
第2款，判決如主文。
本案經檢察官邱鼎文到庭執行職務。
中    華    民    國    99    年    3     月    12    日
                  刑事第三庭          法  官  洪志賢
以上正本證明與原本無異。
如不服本判決應於收受判決後10日內向本院提出上訴書狀，並
應敘述具體理由。其未敘述上訴理由者，應於上訴期間屆滿後
20日內向本院補提理由書(均須按他造當事人之人數附繕本)
「切勿逕送上級法院」。
中    華    民    國    99    年    3     月    12    日
                                      書記官  許億先
附錄本案論罪科刑法條全文：
毒品危害防制條例第10條
施用第一級毒品者，處 6 月以上 5 年以下有期徒刑。
施用第二級毒品者，處 3 年以下有期徒刑。

司法院資訊處製作；財團法人民間司法改革基金會備份。
